【裁判字號】    97,訴,25
【裁判日期】    970331
【裁判案由】    違反毒品危害防制條例
【裁判全文】
臺灣屏東地方法院刑事判決                97年度訴字第25號
公  訴  人  臺灣屏東地方法院檢察署檢察官
被      告  甲○○
上列被告因違反毒品危害防制條例案件，經檢察官提起公訴（96
年度毒偵字第2422號），被告於準備程序中就被訴事實為有罪之
陳述，經本院合議庭裁定改以簡式審判程序審理，判決如下：
    主  文
甲○○施用第二級毒品，累犯，處有期徒刑陸月；又施用第一級
毒品，累犯，處有期徒刑捌月。應執行有期徒刑壹年。
    事  實
一、甲○○前於民國87年間因施用毒品案件，經本院以87年度毒
    聲字第371 號裁定送觀察、勒戒，因認有繼續施用毒品傾向
    ，經本院以87年度毒聲字第515 號裁定令入戒治處所施以強
    制戒治，於戒治期間經評定為合格，由本院以88年度毒聲字
    第71號裁定停止戒治，所餘戒治期間並付保護管束，而甲○
    ○於88月1 月28日釋放出所，於88年9 月14日保護管束期滿
    ，經臺灣屏東地方法院檢察署檢察官於88年11月30日以88年
    度戒毒偵字第144 號處分不起訴確定；再於90年間因施用毒
    品案件，經本院以90年度毒聲字第722 號裁定令入戒治處所
    施以強制戒治，於戒治期間經評定為合格，再由本院以91年
    度毒聲字第239 號裁定停止戒治，所餘戒治期間並付保護管
    束，而於91年3 月25日出所（接續執行徒刑），嗣於91年4
    月15日戒治期滿執行完畢。復於94年間因施用毒品案件，經
    本院以94年度簡字第1606號判決判處有期徒刑6 月確定；另
    於95年間因違反動產擔保交易法案件，經本院以95年度易字
    第275 號判決判處有期徒刑3 月確定，上開二罪，經本院以
    95 度 聲字第1305號裁定定應執行有期徒刑7 月確定，嗣於
    96年1 月19日縮短刑期執行完畢出監。
二、詎甲○○仍不知戒除毒癮，竟分別基於施用第一級毒品海洛
    因及第二級毒品甲基安非他命之犯意，於96年10月29日9 時
    許，在其位於屏東市○○路之租屋處內，將甲基安非他命置
    入玻璃球內點火燒烤吸食煙霧之方式，施用第二級毒品甲基
    安非他命1 次；再於施用甲基安非他命後，將海洛因摻入香
    菸內點燃吸食煙霧之方式，施用第一級毒品海洛因1 次。嗣
    於96年10月30日12時許，因甲○○疑涉竊盜案件，為警持拘
    票在屏東市○○街167 號附近拘提到案，於受訊時在有偵查
    犯罪職權之警察發覺其犯罪前，即承認施用毒品，並同意採
    尿送驗而查獲。
三、案經屏東縣警察局移送臺灣屏東地方法院檢察署檢察官偵查
    起訴。
    理  由
一、本案被告甲○○所犯為死刑、無刑徒刑或最輕本刑為3 年以
    上有期徒刑以外之罪，其於準備程序中就被訴事實為有罪之
    陳述，經法官告知簡式審判程序之旨，並聽取公訴人之意見
    後，依刑事訴訟法第273 條之1 第1 項規定，裁定由受命法
    官獨任進行簡式審判程序，合先敘明。
二、上開事實，業據被告甲○○於本院審理時坦承不諱，且被告
    為警查獲時採尿送驗結果，呈嗎啡（即海洛因水解後之反應
    ）、甲基安非他命之陽性反應，有正修科技大學超微量研究
    科技中心96年11月15日R00-0000-000號檢驗報告1 紙在卷可
    證。上述鑑驗結果，係檢驗機關本於專業知識及以精密儀器
    或科學檢驗方法所得之結論，自可憑信，足見被告自白與事
    實相符，堪以採信。
三、按毒品危害防制條例於92年7 月9 日修正公布，其中第20條
    、第23條將施用毒品之刑事處遇程序，區分為「初犯」、「
    5 年內再犯」、「5 年後再犯」，而依立法理由觀之，僅限
    於「初犯」、「5 年後再犯」，始應先經觀察、勒戒或強制
    戒治程序，倘被告於5 年內已再犯，經依法追訴處罰，縱其
    第三次（或第三次以上）再度施用毒品之時間，在初犯經觀
    察、勒戒或強制戒治執行完畢釋放5 年以後，已不合於「5
    年後再犯」之規定，且因已於「5 年內再犯」，顯見其再犯
    率甚高，原實施觀察、勒戒或強制戒治，已無法收其實效，
    即應依該條例第10條規定處罰，最高法院95年5 月9 日95年
    度第7 次刑事庭會議決議可資參照。查被告甲○○前於87年
    間因施用毒品案件，經本院以87年度毒聲字第371 號裁定送
    觀察、勒戒，因認有繼續施用毒品傾向，經本院以87年度毒
    聲字第515 號裁定令入戒治處所施以強制戒治，於戒治期間
    經評定為合格，由本院以88年度毒聲字第71號裁定停止戒治
    ，所餘戒治期間並付保護管束，而於88月1 月28日釋放出所
    ，於88年9 月14日保護管束期滿，經臺灣屏東地方法院檢察
    署檢察官於88年11月30日以88年度戒毒偵字第144 號處分不
    起訴確定；再於90年間因施用毒品案件，經本院以90年度毒
    聲字第722 號裁定令入戒治處所施以強制戒治，於戒治期間
    經評定為合格，再由本院以91年度毒聲字第239 號裁定停止
    戒治，所餘戒治期間並付保護管束，而於91年3 月25日出所
    （接續執行徒刑），嗣於91年4 月15日戒治期滿執行完畢。
    復於94年間因施用毒品案件，經本院以94年度簡字第1606號
    判決判處有期徒刑6 月確定（嗣於96年1 月19日縮短刑期執
    行完畢出監），此有臺灣屏東地方法院檢察署刑案資料查註
    紀錄表、全國施用毒品案件紀錄表及臺灣高等法院被告前案
    紀錄表各1 份在卷可參。是被告於觀察、勒戒及強制戒治執
    行完畢釋放後，5 年內已再犯施用毒品案件，經本院判處罪
    刑確定，則其再犯本件施用毒品案件，即非屬該條例第20條
    第3 項所稱「5 年後再犯」之情形，檢察官自應依法追訴。
    從而，本件事證明確，被告犯行應堪認定。
四、查海洛因、甲基安非他命分屬毒品危害防制條例第2 條第2
    項第1 款、第2 款所稱之第一、二級毒品，均不得持有、施
    用，被告甲○○竟持以施用，核其所為，係犯同條例第10條
    第1 項之施用第一級毒品罪及同條例第2 項之施用第二級毒
    品罪。其施用前持有海洛因、甲基安非他命之低度行為，應
    為施用之高度行為所吸收，均不另論罪。查被告前於94年間
    因施用毒品案件，經本院以94年度簡字第1606號判決判處有
    期徒刑6 月確定；另於95年間因違反動產擔保交易法案件，
    經本院以95年度易字第275 號判決判處有期徒刑3 月確定，
    上開二罪，經本院以95度聲字第1305號裁定定應執行有期徒
    刑7 月確定，嗣於96年1 月19日縮短刑期執行完畢出監，有
    臺灣屏東地方法院檢察署刑案資料查註紀錄表及臺灣高等法
    院被告前案紀錄表各1 份在卷可按，其受有期徒刑之執行完
    畢後，5 年之內故意再犯有期徒刑以上之二罪，為累犯，均
    應依刑法第47條第1 項之規定，加重其刑。被告所犯上開二
    罪，犯意各別，行為互殊，應予分論併罰。又被告於96年10
    月30日，因其涉竊盜案件為警執行拘提，於警詢時在有偵查
    犯罪職權之警察發覺其犯罪前，即承認施用毒品，並同意採
    尿送驗而查獲等情，有竊盜案件偵查報告、拘票及警詢筆錄
    可稽，堪認被告係對於未發覺之罪自首而受裁判，併依刑法
    第62條前段之規定減輕其刑，並均依法先加後減之。爰審酌
    被告素行非佳，此有卷附之臺灣高等法院被告前案紀錄表1
    份可參，且被告經觀察勒戒、強制戒治後，仍未能戒除毒癮
    ，顯見其無戒毒悔改之意，惟念其施用毒品乃自戕行為，及
    其犯罪後坦認犯行，態度尚稱良好等一切情狀，分別量處如
    主文所示之刑，並定其應執行刑。
據上論斷，應依刑事訴訟法第273 條之1 第1 項、第299 條第1
項前段，毒品危害防制條例第10條第1 項、第2 項，刑法第11條
前段、第47條第1 項、第62條前段、第51條第5 款，判決如主文
。
本案經檢察官顏珮珊到庭執行職務
中    華  民    國    97    年    3     月      31    日
                  刑事第二庭    法  官  陳海寧
以上正本證明與原本無異。
如不服本判決應於收受本判決送達後10日內向本院提出上訴書狀
，其未敘述上訴理由者，並得於提起上訴後10日內向本院補提理
由書狀（均須按他造當事人之人數附繕本）「切勿逕送上級法院
」
中    華    民    國    97    年    4     月    9     日
                                書記官  馮得弟
附錄本案論罪科刑法條
毒品危害防制條例第10條
施用第一級毒品者，處 6 月以上 5 年以下有期徒刑。
施用第二級毒品者，處 3 年以下有期徒刑。


司法院資訊處製作；財團法人民間司法改革基金會備份。
